【裁判字號】    94,重訴,122
【裁判日期】    950126
【裁判案由】    毒品危害防制條例等
【裁判全文】
臺灣高雄地方法院刑事判決             94年度重訴字第122號
公  訴  人  臺灣高雄地方法院檢察署檢察官
被      告  甲○○
選任辯護人  林樹根律師
            邱麗妃律師
            莊雯琇律師
被      告  丙○○
選任辯護人  蘇精哲律師
            王建元律師
            徐建光律師
上列被告等因違反毒品危害防制條例等案件，經檢察官提起公訴
（94年度偵字第18257 號）及移送併案審理（94年度偵字第2772
4號）部分，本院判決如下：
    主  文
甲○○、丙○○共同運輸第一級毒品，各處有期徒刑拾貳年，均
褫奪公權捌年。扣案之第一級毒品海洛因貳包（其中壹包淨重為
伍佰貳拾陸點肆貳公克，純度百分之柒拾參點肆伍，純質淨重參
佰捌拾陸點陸陸公克，內含極微量第一級毒品海洛因殘留而無法
析離之空包裝重拾伍點玖柒公克；另壹包淨重為陸佰玖拾伍點陸
壹公克，純度百分之柒拾肆點零玖，純質淨重伍佰壹拾伍點參捌
公克，內含極微量第一級毒品海洛因殘留而無法析離之空包裝重
貳拾壹點參零公克），均沒收銷燬之；扣案之女用束褲陸件均沒
收。
    事  實
一、甲○○及丙○○均明知不得私運管制物品進口逾公告數額，
    且海洛因係毒品危害防制條例第2 條第2 項第1 款所明定之
    第一級毒品，屬於行政院公告「管制物品項目及其數額」甲
    項第4 款所列之管制進出口物品，不得持有、運輸、私運進
    口。詎甲○○及丙○○竟與真實姓名年籍均不詳之成年男子
    共同基於運輸毒品及私運管制物品進口之犯意聯絡，由甲○
    ○及丙○○先於民國94年8 月21日，由高雄小港國際機場搭
    乘越南航空公司編號VN－927 號班機經越南胡志明市轉往柬
    埔寨金邊市，並於94年8 月24日23時許，由該男子在金邊市
    甲○○及丙○○住宿之飯店外，將第一級毒品海洛因2 包（
    其中1 包淨重為526 .42 公克，純度百分之73. 45，純質淨
    重386 .66 公克，內含極微量第一級毒品海洛因殘留而無法
    析離之空包裝重15.97 公克；另1 包淨重為695 .61 公克，
    純度百分之74.09 ，純質淨重515 .38 公克，內含極微量第
    一級毒品海洛因殘留而無法析離之空包裝重21.30 公克）及
    束褲6 件交予甲○○（每包海洛因分別以膠帶各黏在1 件女
    用束褲上，外面再各套2 件女用束褲）。亦即甲○○及丙○
    ○以將海洛因夾藏在女用束褲內之掩人耳目方式運輸第一級
    毒品海洛因。雙方約定由甲○○及丙○○將上開第一級毒品
    海洛因私運進口後，再於高雄小港國際機場內會合，其後，
    甲○○及丙○○乃於94年8 月25日搭乘越南航空公司編號VN
    －926 號班機，自越南返臺抵達高雄國際小港機場，將上述
    第一級毒品海洛因2 包運輸而私運進口至我國境內。嗣於同
    日22時45分許，因員警陳永盛於甲○○及丙○○通關時，發
    現渠等2 人形跡可疑，會同財政部高雄關稅局（下稱高雄關
    稅局）人員洪麗華及陳麗惠，依海關緝私條例第11條之規定
    ，對於甲○○及丙○○之身體實施搜索，在甲○○及丙○○
    身上共起獲上開海洛因2 包及束褲6 件，而悉上情。
二、案經法務部調查局航業海員調查處高雄站移送臺灣高雄地方
    法院檢察署檢察官偵查起訴。
    理  由
壹、程序方面：
一、按被告以外之人於審判外之言詞或書面陳述，除法律有規定
    者外，不得作為證據；再被告以外之人於審判外向法官所為
    之陳述，得為證據；又被告以外之人於偵查中向檢察官所為
    之陳述，除顯有不可信之情況者外，得為證據；另被告以外
    之人於檢察事務官、司法警察官或司法警察調查中所為之陳
    述，與審判中不符時，其先前之陳述具有較可信之特別情況
    ，且為證明犯罪事實存否所必要者，得為證據；再下列文書
    ，亦得為證據：1 除顯有不可信之情況外，公務員職務上製
    作之紀錄文書、證明文書。2 除顯有不可信之情況外，從事
    業務之人於業務上或通常業務過程所須製作之紀錄文書、證
    明文書。3 除前2 款之情形外，其他於可信之特別情況下所
    製作之文書，亦得為證據；又被告以外之人於審判外之陳述
    ，雖不符刑事訴訟法第159 條之1 至第159 條之4 之規定，
    而經當事人於審判程序同意作為證據，法院審酌該言詞陳述
    或書面陳述作成時之情況，認為適當者，亦得為證據；另當
    事人、代理人或辯護人於法院調查證據時，知有第159 條第
    1 項不得為證據之情形，而未於言詞辯論終結前聲明異議者
    ，視為有前項之同意，刑事訴訟法第159 條第1 項、第159
    條之1 第1 項、第2 項、第159 條之2 、第159 條之4 、第
    159 條之5 第1 項、第2 項分別定有明文。查：
  (一)甲○○及丙○○於警詢之證述：渠等於警詢中所為之證述，
    就共同被告部分，屬被告以外之人於審判外之言詞陳述，依
    刑事訴訟法第159 條第1 項之規定，前述供述原則上不具證
    據能力，然此等陳述既未經檢察官、被告及辯護人就其證據
    能力表示異議，於審判程序中經本院提示並告以要旨，且各
    由檢察官、辯護人及被告2 人等表示意見，亦均表示無意見
    ，復審酌該等言詞陳述作成時並無任何不適當之情況，又衡
    諸甲○○及丙○○均為直接見聞前揭運輸第一級毒品海洛因
    犯罪構成要件事實之人，就前揭是否成立共同正犯之犯意聯
    絡事實有直接關聯，從而若欲判斷被告2 人是否成立犯罪，
    實有引用渠等於警詢中供述之必要性，故依刑事訴訟法第15
    9 條之5 第2 項之規定，自得逕以前開證人警詢中之證述採
    為認定事實之依據。
  (二)法務部調查局鑑定報告書2 份，雖為被告以外之人於審判外
    所為之書面陳述，屬於傳聞證據，然此乃臺灣高雄地方法院
    檢察署檢察官於偵查中，依刑事訴訟法第208 條第1 項規定
    ，囑託法務部調查局鑑定，法務部調查局依刑事訴訟法第20
    8 條第1 項準用同法第206 條第1 項規定所出具之書面鑑定
    報告，此觀諸上開鑑定通知書上通知單位欄之記載自明，應
    屬刑事訴訟法第159 條第1 項「被告以外之人於審判外之言
    詞或書面陳述，除法律有規定者外，不得作為證據」規定所
    稱「法律有規定者」之情形，應有證據能力，附此敘明。
  (三)入出境查詢結果2 紙，雖為被告以外之人於審判外所為之書
    面陳述，屬於傳聞證據，然屬於公務員於職務上製作，經常
    處於可受公開檢查之狀態，設有錯誤，甚易發現而予及時糾
    正之紀錄文書，應屬刑事訴訟法第159 條之4 第1 款所稱之
    紀錄文書，又查無證據證明上開入出境查詢結果1 紙，顯有
    不可信之情況，揆諸前揭規定，應認得為證據，而有證據能
    力。
  (四)高雄關稅局扣押貨物、運輸工具收據及搜索筆錄影本各1 份
    ，雖均為被告以外之人於審判外之陳述，屬於傳聞證據，且
    非被告以外之人於審判外向法官、於偵查中向檢察官或於檢
    察事務官、司法警察官或司法警察調查中所為之陳述，復係
    針對個案而制作，亦非刑事訴訟法第159 條之4 所示文書，
    惟因檢察官、被告於法院調查證據時，知有刑事訴訟法159
    條第1 項不得為證據之情形，未於言詞辯論終結前聲明異議
    ，應視為同意作為證據，且本院審酌上開文書之形式及取得
    之過程並無瑕疵、與待證事實具有關連性等情況，認為適當
    ，應認依刑事訴訟法第159 條之5 第2 項之規定，得為證據
    ，而有證據能力。
二、再按，傳聞法則乃對於被告以外之人於審判外之言詞或書面
    陳述，亦即針對被告以外之人於審判外以言詞或書面所為之
    供述證據所為之規範。卷附扣案物品照片4 幀，乃以科學、
    機械之方式，對於當時狀況所為忠實且正確之記錄，性質上
    並非供述證據，自無刑事訴訟法第159 條第1 項規定之適用
    ，附此敘明。
貳、實體方面：
一、訊據被告甲○○及丙○○對於上開犯罪事實於本院審理時均
    坦承不諱，核與共同被告即證人丙○○、甲○○之證述情節
    相符，且扣案之疑似海洛因之粉末2 包，經公訴人送請法務
    部調查局鑑定結果，均確含第一級毒品海洛因成份，有鑑定
    報告書2 份附卷可佐（參見94年度偵字第18257 號卷第155-
    156 頁），復有入出境查詢結果、高雄關稅局扣押貨物、運
    輸工具收據及搜索筆錄影本、扣案物品照片4 幀等資料（參
    見警卷第4 頁、第22頁、第36至47頁、94年度偵字第 27724
    號卷第9-10頁）在案可按，足認被告2 人於上揭時地，運輸
    而私運進口之物品，確為第一級毒品海洛因無疑。綜上所陳
    ，本件事證明確，被告2 人犯行均堪認定。
二、查海洛因係毒品危害防制條例第2 條第2 項第1 款規定之第
    一級毒品，且為行政院於92年10月23日依懲治走私條例修正
    公告之「管制物品項目及其數額」甲項第4 款所明定之管制
    進出口物品。核被告所為，係犯毒品危害防制條例第4 條第
    1 項之運輸第一級毒品罪及懲治走私條例第2 條第1 項之私
    運管制物品進口罪。被告2 人與該不詳姓名年籍之成年男子
    就上開犯行，有犯意聯絡及行為分擔，均為共同正犯。被告
    2 人持有海洛因之低度行為，為運輸海洛因之高度行為所吸
    收，不另論罪。被告2 人所犯上開2 罪，乃一行為而同時觸
    犯2 罪名，為想像競合犯，應依刑法第55條規定，均從較重
    之運輸第一級毒品罪處斷。又被告2 人所犯上開運輸第一級
    毒品罪之法定本刑為死刑或無期徒刑之罪，惟念渠等並無製
    造、運輸或販賣毒品之前科，此有臺灣高等法院被告前案紀
    錄表各1 份在卷可稽，且私運入境之海洛因尚未流入市面造
    成實害，被告2 人亦未有實際利得，是本院認宣告法定最輕
    本刑之無期徒刑，猶嫌過重，其犯罪情狀尚堪憫恕，爰各依
    刑法第59條之規定，酌予減輕其刑。爰審酌被告2 人自國外
    運輸及私運管制物品第一級毒品海洛因入境，對社會存有潛
    在之危害性，然審酌被告2 人運輸之第一級毒品海洛因尚未
    流入市面造成實害，及其等犯後坦承犯行，態度良好等一切
    情狀，各量處如主文所示之刑，又依被告2 人所犯運輸第一
    級毒品罪之性質，均認有褫奪公權之必要，爰併依刑法第37
    條第2 項規定，各併予宣告褫奪公權8 年。
三、扣案之海洛因2 包，為第一級毒品海洛因，應依毒品危害防
    制條例第18條第1 項前段之規定，不問屬於犯人與否，均宣
    告沒收銷燬之；盛裝上開扣案白粉2 包之空包裝袋雖經法務
    部調查局就之與其所盛裝之第一級毒品海洛因分別鑑析其重
    量，有法務部調查局前開鑑定通知書2 紙在卷可憑（參見偵
    查卷第43頁），惟因法務部調查局一般係以傾倒之方式，將
    包裝袋內之第一級毒品海洛因倒出而與包裝袋分離而稱重，
    必要時，輔以刮杓刮取袋內粉末，然無論依何種方式分離，
    包裝袋內均有極微量之第一級毒品海洛因殘留，業經法務部
    調查局93年3 月19日調科壹字第09300113060 號函釋在案，
    此為本院職務上已知之事實，足認前開空包裝袋，內含極微
    量第一級毒品海洛因殘留而無法析離，均應整體視為查獲之
    第一級毒品海洛因，依毒品危害防制條例第18條第1 項前段
    之規定，不問屬於犯人與否，均宣告沒收銷燬之。另被告 2
    人用以置放夾藏上開第一級毒品海洛因之束褲6 件，係供被
    告2 人犯本件運輸毒品罪所用之物，爰依同法第19條第1 項
    規定，併予宣告沒收。另扣案之行動電話1 支（門號為0000
    000000號），雖係被告丙○○所有，然無證據證明與被告 2
    人前開運輸第一級毒品海洛因之犯行有何關聯，爰不予宣告
    沒收，附此敘明。
三、移送併案審理部分（94年度偵字第27724 號），與本案為事
    實相同之同一案件，本院自得予以審理，附此敘明。
據上論斷，應依刑事訴訟法第299 條第1 項前段，毒品危害防制
條例第4 條第1 項、第18條第1 項前段、第19條第1 項，懲治走
私條例第2 條第1 項、第11條，刑法第11條、第28條、第55條、
第59條、第37條第2 項，判決如主文。
本案經檢察官乙○○到庭執行職務。
中    華    民    國    95    年    1     月    26    日
                  刑事第七庭  審判長法  官  孫啟強
                                    法  官  蔡川富
                                    法  官  張茹棻
以上正本證明與原本無異。
如不服本判決，應於判決送達後10日內，向本院提出上訴狀。
（須附繕本）
中    華    民    國    95    年    1     月    26    日
                                    書記官  陳惠玲
附錄本案論罪科刑法條全文：
毒品危害防制條例第4 條
製造、運輸、販賣第一級毒品者，處死刑或無期徒刑；處無期徒
刑者，得併科新臺幣10,000,000元以下罰金。
製造、運輸、販賣第二級毒品者，處無期徒刑或7 年以上有期徒
刑，得併科新臺幣7,000,000 元以下罰金。
製造、運輸、販賣第三級毒品者，處5 年以上有期徒刑，得併科
新臺幣5,000,000 元以下罰金。
製造、運輸、販賣第四級毒品者，處3 年以上10年以下有期徒刑
，得併科新臺幣3,000,000 元以下罰金。
製造、運輸、販賣專供製造或施用毒品之器具者，處1 年以上7
年以下有期徒刑，得併科新臺幣1,000,000 元以下罰金。
前5項之未遂犯罰之。
懲治走私條例第2 條
私運管制物品進口、出口逾公告數額者，處7 年以下有期徒刑，
得併科新臺幣3,000,000 元以下罰金。
以犯前項之罪為常業者，處3 年以上10年以下有期徒刑，得併科
新臺幣5,000,000 元以下罰金。
第1 項之未遂犯罰之。
第1 項所稱管制物品及其數額，由行政院公告之。


司法院資訊處製作；財團法人民間司法改革基金會備份。
